臺灣臺北地方法院刑事判決　　　　　　 100年度金訴字第13號
公　訴　人　臺灣臺北地方法院檢察署檢察官
被　　　告　吳建興
上列被告因違反期貨交易法案件，經檢察官提起公訴（100 年度
偵字第3993號），因被告於準備程序中就被訴事實為有罪之陳述
，經告以簡式審判程序之旨，並聽取當事人之意見後，本院裁定
改行簡式審判程序，判決如下：
    主  文
吳建興犯期貨交易法第一百十二條第五款之非法經營期貨經理事
業罪，處有期徒刑肆月。
    事實及理由
一、本件被告吳建興所犯非死刑、無期徒刑或最輕本刑為3 年以
    上有期徒刑之罪，亦非高等法院管轄第一審之案件，且被告
    於本院審理時，就被訴事實為有罪之陳述，經告以簡式審判
    程序之旨，並聽取檢察官及被告之意見後，經本院合議庭裁
    定由受命法官獨任進行簡式審判程序。是本件證據之調查，
    依刑事訴訟法第273 條之2 、第159 條第2 項前段規定，不
    受同法第159 條第1 項、第161 條之2 、第161 條之3 、第
    163 條之1 及第164 條至第170 條規定之限制；另依同法第
    310 條之2 準用同法第454 條之規定，製作略式判決書，依
    法僅需記載犯罪事實、證據名稱及應適用之法條，並得以簡
    略方式為之，如認定之犯罪事實、證據及應適用之法條，與
    檢察官聲請簡易判決處刑書或起訴書之記載相同者，得引用
    之，合先敘明。
二、本件犯罪事實及證據均引用檢察官起訴書（如附件）所載，
    並就事實部分補充並更正被告非法經營本件期貨經理事業之
    行為期間係自民國96年8 月23日起至97年3 月31日止，其中
    游玲秀委託被告代操之金額為新臺幣（下同）1000萬元，余
    宏達委託被告代操之金額約4 、50萬元，及游玲秀、余宏達
    均係向「統一期貨股份有限公司」開立本件期貨交易帳戶（
    游玲秀、余宏達之期貨交易帳戶，帳號各為「第000000-0號
    」、「第000000-0號」），又被告為游玲秀、余宏達代操本
    件臺灣證券交易所發行量加權股價指數（即臺股指數期貨）
    ，因多係虧損而未獲游玲秀等支付任何佣金或紅利；證據部
    分則補充被告於本件100 年5 月5 日準備程序期日、同年6
    月2 日審理期日之自白（見本院卷第21至26頁、第41至44頁
    ），另補充被告於96年12月17日簽發，到期日為96年12月
    17日，面額新臺幣1000萬元，並交予游玲秀收執而作為其操
    作績效擔保之本票乙紙；游秀玲於97年4 月1 日出具「取
    消受任人」之「統一期貨股份有限公司期貨交易人相關資料
    異動申請書」；游秀玲之「統一證券集團期貨交易人買賣
    報告書」；游玲秀於本件100 年6 月2 日審理期日之指述
    等（見本件調查卷第16頁、第83頁、臺灣臺北地方法院檢察
    署99年度他字第11283 號卷第8 頁、第13頁、本院卷第41至
    44頁）。
三、按經營期貨信託事業、期貨經理事業、期貨顧問事業及其他
    期貨服務事業，均須經主管機關之許可並發給許可證照，始
    得營業；未經許可，擅自經營期貨信託事業、期貨經理事業
    、期貨顧問事業及其他期貨服務事業者，處7 年以下有期徒
    刑，得併科新臺幣300 萬元以下罰金，期貨交易法第82條第
    1 項、第112 條第5 款分別定有明文。另按所謂「期貨經理
    事業」，係指經營接受特定人委任，對委託人之委託資產，
    就有關期貨交易、期貨相關現貨商品或其他經主管機關核准
    項目之交易或投資為分析、判斷，並基於該分析判斷，為委
    任人執行交易或投資之業務（期貨經理事業設置標準第2 條
    規定參照）。又「依期貨交易法第82條第1 項之規定，經營
    期貨信託事業、期貨經理事業、期貨顧問事業或其他期貨服
    務事業，須經主管機關之許可並發給許可證照，始得營業。
    而觀期貨交易主管機關行政院金融監督管理委員會96年12月
    31日訂頒『期貨經理事業管理規則』第2 條規定，『期貨經
    理事業得經營下列業務：一、接受特定人委任從事全權委託
    期貨交易業務。二、其他經主管機關核准之有關業務。』而
    所謂全權委託期貨交易業務，指期貨經理事業接受特定人委
    任，對委任人之委託資產，就有關期貨交易、期貨相關現貨
    商品或其他經主管機關核准項目之交易或投資為分析、判斷
    ，並基於該分析、判斷，為委任人執行交易或投資之業務。
    同規則第3 條並有明訂。」（最高法院95年度台上字第7261
    號判決意旨參照）。本件被告既明知其未取得主管機關許可
    並發給許可證照，不得擅自經營期貨經理事業等業務，竟向
    余宏達、游玲秀等陳稱其可代為操作臺股指數期貨之買賣交
    易，並稱其代操績效良好，使余宏達、游玲秀分別向統一證
    券股份有限公司敦南分公司開立期貨交易帳戶，並均授權被
    告代為下單買賣臺股指數期貨，被告乃自96年8 月23日至97
    年3 月31日止之前揭期間，以電話下單方式，代游玲秀、余
    宏達向統一期貨股份有限公司下單買賣臺股指數期貨，且依
    游玲秀於本件100 年6 月2 日審理期日陳稱：在伊委託被告
    代為下單買賣臺股指數期貨之前揭期間，伊本身均未下單，
    均係由被告代為下單等語，被告亦當庭表示游玲秀前揭陳述
    內容正確等語（見本院卷第43頁至該頁反面），互核相符，
    應足採信。從而，應認游玲秀等於前揭授權期間，均係全權
    委託被告就伊等前揭委託資產，就有關本件期貨交易或投資
    為分析、判斷，並基於該分析判斷，為伊等執行交易或投資
    。是依前揭規定及說明，自應認為被告本件所為，係未經主
    管機關許可並發給證照而非法經營期貨經理事業，違反期貨
    交易法第82條第1 項之規定，應依同法第112 條第5 款之規
    定處罰。又按刑事法若干犯罪行為態樣，本質上原具有反覆
    、延續實行之特徵，立法時既予特別歸類，定為犯罪構成要
    件之行為要素，則行為人基於概括之犯意，在密切接近之一
    定時、地持續實行之複次行為，倘依社會通念，於客觀上認
    為符合一個反覆、延續性之行為觀念者，於刑法評價上，即
    應僅成立一罪。學理上所稱「集合犯」之職業性、營業性或
    收集性等具有重複特質之犯罪均屬之，例如經營、從事業務
    、收集、販賣、製造、散布等行為概念者是（最高法院95年
    度臺上字第1079號判決、95年度臺上字第3937號判決、95年
    度臺上字第4686號判決意旨參照）；本件被告所為違反期貨
    交易法第112 條第5 款非法經營期貨經理事業罪之犯行，核
    其行為性質，顯具有營業性及反覆性，揆諸前揭判決意旨，
    其於刑法評價上，應認為係集合多數犯罪行為而成立獨立犯
    罪型態之「集合犯」，應僅成立單一之非法經營期貨經理事
    業罪。另依前揭事證所示，尚難認為被告本件所為係為獲取
    游玲秀等人給付報酬而「經營或提供期貨交易、期貨信託基
    金、期貨相關現貨商品或其他經主管機關公告或核准項目之
    交易或投資之研究分析意見或推介建議」（期貨顧問事業設
    置標準第2 條規定參照），而其於經營前揭期貨經理事業過
    程，與游玲秀等人所為之討論或說明等行為，應係其非法經
    營本件期貨經理事業之部分行為，尚難認為係其另經營期貨
    顧問事業或其他期貨服務事務之行為，併此敘明。
四、爰審酌被告為謀取私利，未經主管機關許可及發給許可證照
    ，即非法經營期貨經理事業，規避主管機關之監理，所為業
    已破壞國家正常金融交易秩序，並實際造成委任投資者游玲
    秀、余宏達等之損失【其中游玲秀部分所受損失，經計算至
    伊於97年4 月1 日終止前揭委託時止，已達376 萬7157元（
    計算式：前揭原始投資金額10,000,000元減97年3 月底之「
    權益數」計6,232,843 元，等於3,767,157 元），該「權益
    數」之金額見本件調查卷第46頁所附「統一期貨股份有限公
    司期貨交易人對帳單」之「權益數」欄所載，又上開「權益
    數」金額與同件對帳單所列「本月月底餘額」6,317,643 元
    之差額，即為該對帳單「未沖銷期貨契約浮動損益」所列之
    84,800元（計算式：6,317,643-84,800=6,232,843）；至於
    余宏達部分所受之損失，依本件相關卷證尚無從精確認定】
    ，及被告犯後於本院審理時雖尚能坦承犯行，態度尚可，惟
    迄未與游玲秀、余宏達等達成和解賠償協議，及其素行（被
    告並無前科）、智識程度、生活經驗、本件犯罪之動機、目
    的、手段、所生危害及其獲利情形、犯罪期間等一切情狀，
    量處如主文所示之刑，以示懲儆。
五、如不服本判決，應於收受送達後10日內向本院提出上訴書狀
    ，並應敘述具體理由；其未敘述上訴理由者，應於上訴期間
    屆滿後20日內向本院補提理由書（均須按他造當事人之人數
    附繕本）「切勿逕送上級法院」。告訴人或被害人如對於本
    判決不服者，應具備理由請求檢察官上訴，其上訴期間之計
    算係以檢察官收受判決正本之日期為準。
據上論斷，應依刑事訴訟法第273 條之1 第1 項、第284 條之1
、第299 條第1 項前段、第310 條之2 、第454 條，期貨交易法
第112 條第5 款，判決如主文。
本案經檢察官黃碧玉到庭執行職務。
中    華    民    國   100    年    6     月    16    日
                  刑事第二庭  法  官  陳勇松
以上正本證明與原本無異。
如不服本判決，應於收受送達後10日內向本院提出上訴書狀，並
應敘述具體理由；其未敘述上訴理由者，應於上訴期間屆滿後20
日內向本院補提理由書（均須按他造當事人之人數附繕）。「切
勿逕送上級法院」。
                              書記官  鄭巧青
中    華    民    國   100    年    6     月    16    日
附錄本案論罪科刑法條全文：
期貨交易法第112條
有下列情事之一者，處7 年以下有期徒刑，得併科新臺幣300 萬
元以下罰金：
一、未經許可，擅自經營期貨交易所或期貨交易所業務者。
二、未經許可，擅自經營期貨結算機構者。
三、違反第56條第1 項之規定者。
四、未經許可，擅自經營槓桿交易商者。
五、未經許可，擅自經營期貨信託事業、期貨經理事業、期貨顧
    問事業或其他期貨服務事業者。
六、期貨信託事業違反第84條第1 項規定募集期貨信託基金者。
七、違反第106 條、第107 條或第108條第1 項之規定者。
附件：
臺灣臺北地方法院檢察署檢察官起訴書
                                     100年度偵字第3993號
被  告  吳建興  男  民國○○年○月○○日生
                國民身分證統一編號：Ｚ000000000號
                籍設臺南市○○區○○路二段59巷12號
                現住臺北市中山區○○○路○段48號6 樓之2
上列被告因違反期貨交易法案件，業經偵查終結，認應提起公訴
，茲將犯罪事實及證據並所犯法條分敘如下：
    犯罪事實
一、吳建興明知其未經主管機關行政院金融監督管理委員會核准
    經營期貨經理事業，竟向余宏達、游玲秀誑稱為「群策國際
    資產管理公司」經理，可代為操作臺灣證券交易所發行量加
    權股價指數（即臺股指數期貨，以下簡稱臺指期）之期貨交
    易云云，使余宏達、游玲秀分別於民國（下同）96年8 月22
    日及11月29日，在臺北市○○○路○段67號2 樓統一證券股
    份有限公司敦南分公司開立期貨交易帳戶，並俱授權吳建興
    下單買賣臺指期，吳建興則於96年8 月23日至97年6 月23日
    期間，以電話下單方式，在臺北市○○○路○段67號2 樓統
    一證券股份有限公司敦南分公司為余宏達、游玲秀買賣臺指
    期而擅自經營期貨經理事業。
二、案經游玲秀告發偵辦。
    證據並所犯法條
一、被告上揭擅自經營期貨經理事業之犯罪事實，有以下之證據
    足以證明，被告犯行足堪認定。
（一）告發人游玲秀與證人李秉洋接受法務部調查局臺北市調查
      處調查官詢問時之陳述；
（二）證人游玲秀與李秉洋於偵查中之證言；
（三）行政院金融監督管理委員會99年11月24日金管證期字第09
      90066236號函；
（四）被告使用之「群策國際資產管理公司經理」名片1枚；
（五）被告與告發人游玲秀簽訂之投資合約書與切結書各1 份；
（六）余宏達、游玲秀於統一證券股份有限公司敦南分公司開
       戶文件及期貨交易對帳單；
（七）被告坦承未經行政院金融監督管理委員會核准經營期貨經
      理事業，惟確曾受余宏達、告發人游玲秀之委託，代余宏
      達及游玲秀在統一證券股份有限公司敦南分公司買賣臺指
      期等於己之陳述。
二、核被告所為，係犯期貨交易法第112 條第5 款未經許可擅自
    經營期貨經理事業罪嫌。
三、依刑事訴訟法第251 條第1 項提起公訴。
    此  致
臺灣臺北地方法院
中    華    民    國   100    年    3     月    23    日
                  檢  察  官  楊 大 智
本件正本證明與原本無異
中    華    民    國   100    年    3     月    29    日
                  書  記  官
附錄法條：
期貨交易法第112 條
有下列情事之一者，處 7 年以下有期徒刑，得併科新臺幣 3 百
萬元以下罰金：
一、未經許可，擅自經營期貨交易所或期貨交易所業務者。
二、未經許可，擅自經營期貨結算機構者。
三  違反第56條第1 項之規定者。
四、未經許可，擅自經營槓桿交易商者。
五、未經許可，擅自經營期貨信託事業、期貨經理事業、期貨顧
    問事業或其他期貨服務事業者。
六、期貨信託事業違反第84條第1 項規定募集期貨信託基金者。
七、違反第106 條、第107 條或第108 條第1 項之規定者。